【裁判字號】    90,台上,4370
【裁判日期】    900719
【裁判案由】    走私
【裁判全文】
最高法院刑事判決                                九十年度台上字第四三七○號
    上  訴  人  甲○○
右上訴人因走私案件，不服台灣高等法院中華民國九十年四月十八日第二審判決（九
十年度上訴字第二九九號，起訴案號：台灣基隆地方法院檢察署八十九年度偵字第七
七九號），提起上訴，本院判決如左：
    主  文
原判決關於甲○○部分撤銷，發回台灣高等法院。
    理  由
本件原判決認定上訴人甲○○係台北縣萬里鄉野柳港籍「隆友三十一號」漁船船員，
與該漁船船長邱文浩及船員練聰柏、林振來、林崑玉共五人，基於私運大陸地區走私
物品進入台灣地區之共同犯意聯絡，於民國八十八年十二月二十九日下午五時十七分
左右，共同駕駛上開漁船自台北縣萬里鄉野柳漁港報關出海作業，駛至澎湖附近約為
東經一百十八度至一百十九點五度，北緯二十一度至二十三度之公海上，自不詳船名
之大陸漁船上接運完稅價格總額為新台幣（下同）二十二萬九千九百六十七元已逾公
告數額之大仔魚二百六十箱共一千五百六十公斤、小仔魚七百四十箱約二千二百
二十公斤、丁香魚五十包二百五十公斤、小魚乾四十箱四百公斤、馬頭魚十四箱共二
百九十六公斤、大頭蝦仁十四包共六十五公斤、鯊魚切片五箱共三十公斤等大陸漁產
品後，返航台灣，嗣於八十九年一月八日下午七時五十分許，返抵台北縣金山鄉磺港
漁港時為警查獲，並扣得前開私運進口之大陸魚貨等情。因而維持第一審論處上訴人
共同私運管制物品進口逾公告數額罪刑之判決，駁回上訴人在第二審之上訴，固非無
見。
惟查：(一)、懲治走私條例第二條所謂進、出口，係指進出國界而言；又自公海海域私
運管制物品進口逾公告數額，及自大陸地區私運物品進入台灣地區，其所觸犯之罪名
亦屬有異。原判決認定上訴人等在澎湖附近約東經一百十八度至一百十九點五度，北
緯二十一度至二十三度之公海上，自不詳船名之大陸漁船上接運前述大陸魚貨等情。
然澎湖附近約東經一百十八度至一百十九點五度，北緯二十一度至二十三度之海域，
是否屬於公海海域？或屬於我國領域？抑或屬於大陸地區？此與上訴人所為應如何為
法律上之評價攸關，自有詳予調查釐清之必要。原審對上情未詳予調查釐清，復未說
明經由何項調查及有何證據，堪認上開海域確屬公海海域，遽認上訴人所為係犯懲治
走私條例第二條第一項之私運管制物品進口逾公告數額罪，尚嫌速斷，其審理猶有未
盡。(二)、有罪判決書，對於被告有利之證據不採納者，應說明其理由，為刑事訴訟法
第三百十條第二款所明定，故有罪判決書對於被告有利之證據，如不加以採納，必須
說明其不予採納之理由，否則即難謂無判決不備理由之違法。原判決認定上訴人有前
揭犯行，係依憑行政院農業委員會漁業署（下稱漁業署）答覆內政部警政署水上警察
局第二警察隊（下稱第二警察隊）諮詢之傳真，內載：「隆友三十一號」漁船使用漁
具為拖網及棒受網，該二種漁具無法同時作業，且棒受網僅適於夜間作業，該漁船出
海十天，扣除水路，實際可能作業時間僅約九天，若全部使用拖網，最多應不超過五
十網次，尤其該漁船作業水域為北緯二十一至二十三度，東經一百十八至一百十九點
五度，水深在二百公尺線上，既非主要拖網漁場亦非棒受網漁場，應無法大量捕獲拖
網、棒受網之對象漁獲，如以白天拖網、晚上棒受網二十四小時作業，就船上人力及
設備，亦無法處理大量生鮮漁獲之冷凍、鯊魚切片、乾燥、剝蝦仁及包裝工作等情（
原判決正本理由欄二、(三)），為其主要論據之一。然上訴人否認上開傳真判定之意見
正確，辯稱：第二警察隊傳真與漁業署，及漁業署據以判定之漁獲種類、數量均屬有
誤，其所為判定之結果自非正確等語。查第二警察隊致漁業署之諮詢電話傳真中關於
緝獲漁獲種類及數量欄內載：螃蟹約一百箱、鯊魚約五箱、蝦仁（濕）約三百箱、肉
魚約一百箱、黑鯧約四百箱、白帶魚約一百箱、馬頭魚約二十多箱、小卷約一千箱、
軟絲約五百多箱、仔魚約一千多箱、丁香魚約五十箱、小魚乾約四十多箱、大蝦米
（乾）十四箱（八十九年度偵字第一○三○號卷第六十九頁）等情，而行政院農業委
員會漁業署八十九年一月八日之判定傳真，復將小魚乾部分載為約四十噸，而認漁獲
之總重約八十噸（同上卷第七十頁）。第二警察隊之傳真之漁獲種類及數量，及漁業
署據以判定之漁獲種類及數量等，是否均與原判決所認定上訴人等走私進口之漁獲種
類及數量相符？苟第二警察隊之傳真及漁業署判定之依據均非正確，則漁業署據此所
提供之判定意見，如何能認其內容確屬正確無誤？而此與上訴人所辯是否屬實暨本件
犯罪事實如何？俱有重要關係。原判決未說明上情何以不足為有利於上訴人之認定，
亦有可議。上訴意旨指摘原判決不當，尚非全無理由，應認有撤銷發回更審之原因。
據上論結，應依刑事訴訟法第三百九十七條、第四百零一條，判決如主文。
中      華      民      國     九十     年      七      月     十九     日
                              最高法院刑事第四庭
                                  審判長法官  董  明  霈
                                        法官  丁  錦  清
                                        法官  林  茂  雄
                                        法官  王  居  財
                                        法官  張  祺  祥
      右正本證明與原本無異
                                              書  記  官
中      華      民      國     九十     年      七      月    二十六    日


司法院資訊處製作；財團法人民間司法改革基金會備份。
